臺灣臺北地方法院刑事判決　　　　　　　100年度易字第492號
公　訴　人　臺灣臺北地方法院檢察署檢察官
被　　　告　林茂新
上列被告因詐欺案件，經檢察官聲請以簡易判決處刑（99年度偵
緝字第2175號），本院認不宜以簡易判決處刑，改依通常程序審
理，判決如下：
    主  文
本件管轄錯誤，移送於臺灣基隆地方法院。
    理  由
一、公訴意旨略以：被告林茂新明知申請金融帳戶使用乃輕而易
    舉之事，一般人無故取得他人金融帳戶使用之行徑常與侵害
    財產性犯罪之需要密切相關，可預見將自己之帳戶提供予他
    人使用，可能幫助他人為詐欺犯行，竟仍基於幫助詐欺之不
    確定故意，於民國98年11月20日某時，在新北市○○區○○
    路、文化路口，將其申請設立之彰化商業銀行東基隆分行帳
    戶（帳號00000000000000號，下稱彰化銀行東基隆分行）之
    提款卡及密碼等，提供予姓名、年籍不詳之詐欺集團成員使
    用，嗣該詐欺集團成員基於詐欺之犯意，於98年11月21日22
    時許，以電話向沈澤祈佯稱其網路購物扣款方式有誤云云，
    需依指示至ATM 自動櫃員機操作處理扣款問題，致沈澤祈陷
    於錯誤，即依指示至提款機操作匯款新台幣（下同）29,989
    元至林茂新前揭帳戶內，該詐騙集團成員立即將款項提領殆
    盡，嗣沈澤祈發覺有異始知受騙，並報警循線查知上情。因
    認被告涉犯刑法第30條第1項、第339 條第1項之幫助詐欺取
    財罪嫌等語。
二、按案件由犯罪地或被告之住所、居所或所在地之法院管轄；
    無管轄權之案件，應諭知管轄錯誤之判決，並同時諭知移送
    於管轄法院，且得不經言詞辯論為之；刑事訴訟法第5條第1
    項、第304條、第307條分別定有明文。而所謂犯罪地，參照
    刑法第4 條之規定，解釋上自應包括行為地與結果地兩者而
    言（最高法院72年台上字第5894號判例要旨參照）；又被告
    之住所、居所或所在地，係以起訴時為標準（最高法院48年
    台上字第837 號判例要旨參照）。復按「依一定事實，足認
    以久住之意思，住於一定之地域者，即為設定其住所於該地
    。一人同時不得有兩住所。」，民法第20條亦有明文。
三、經查：
(一)公訴人認被告係於98年11月20日某時，在新北市○○區○○
    路、文化路口，將其申請設立之彰化銀行東基隆分行帳戶提
    款卡及密碼等，提供予姓名、年籍不詳之詐欺集團成員使用
    ；被告於本院準備程序中亦供稱其係在板橋文化路2 段與民
    生路2 段交岔口之馥華飯店門口交付上開帳戶資料（見本院
    易字卷第25頁）。而被害人沈澤祈之住所位於嘉義市、居所
    位於台中市，其遭於98年11月21日在台中市之居所接獲詐騙
    電話，而於同日至台中市○○路之郵局匯款29,989元至被告
    之彰化銀行東基隆分行帳戶，亦有被害人沈澤祈之警詢筆錄
    及臺中市警察局第三分局正義派出所受理各類案件紀錄表在
    卷足稽（見高雄市政府警察局苓雅分局刑案偵查卷第1至2、
    28頁）；被告之彰化銀行東基隆分行帳戶開戶地點，則係在
    基隆市○○路57號1樓，亦有彰化銀行東基隆分行98年12月2
    日彰東基字第0980186 號函附卷可參（見高雄市政府警察局
    苓雅分局刑案偵查卷第8 至12頁）。是本件犯罪之行為地與
    結果地，均非屬本院轄區甚明。
(二)又本案係經檢察官於99年12月30日聲請簡易判決處刑，而於
    100年1月17日繫屬於本院，而被告之戶籍原雖設於新北市○
    ○區○○路81巷5弄4號（下稱永業路地址），惟已於99年12
    月7 日核准逕為住址變更登記，而改設於新北市○○區○○
    街2號2樓之新北市新店區戶政事務所，亦有臺灣臺北地方法
    院檢察署100年1月17日北檢治霜99偵緝2175字第00494 號函
    及被告之全戶戶籍資料查詢結果在卷可稽（見本院簡字卷第
    1 頁、易字卷第16頁），上開設籍地點為戶政機關之辦公場
    所，被告主觀上當無久住於該處之意思，客觀上亦無可能居
    住於該處；故新北市新店區戶政事務所所在地，顯非被告之
    住所，尚難僅因被告之戶籍設於上開戶政事務所，而認本院
    有管轄權。至本件聲請簡易判決處刑書雖記載被告之住所為
    上開永業路地址，惟被告於本院100年3月14日準備程序中供
    稱：永業路地址係伊表弟的房子，伊雖曾居住於該處，但3
    年前搬家後，就沒有住在該處，之後都住在基隆市○○區○
    ○路61之7號3樓，係因基隆的房東不准伊將戶籍遷入，所以
    搬家後戶籍仍設在永業路地址，但這3 年來，伊除上開位於
    基隆之住所外，並無其他住、居所等語（見本院易字卷第24
    頁）。由上堪認本件經檢察官聲請簡易判決處刑而於100年1
    月17日繫屬本院時，被告之住所、居所或所在地亦非在本院
    轄區。
四、綜上所述，本件犯罪地以及被告之住所、居所、所在地，均
    非屬本院管轄範圍，揆諸前揭規定，檢察官向本院聲請簡易
    判決處刑，即有未合。爰不經言詞辯論，逕諭知管轄錯誤之
    判決，並將本案移送於有管轄權之臺灣基隆地方法院。
據上論斷，應依刑事訴訟法第452條、第304條、第307 條，判決
如主文。
中    華    民    國    100    年    3    月    22    日
                  刑事第十六庭  審判長法   官  吳俊龍
                                      法   官  羅立德
                                      法   官  陳蒨儀
上正本證明與原本無異。
如不服本判決應於收受送達後10日內向本院提出上訴書狀，並應
敘述具體理由；其未敘述上訴理由者，應於上訴期間屆滿後20日
內向本院補提理由書（均須按他造當事人之人數附繕本）「切勿
逕送上級法院」。告訴人或被害人如對於本判決不服者，應具備
理由請求檢察官上訴，其上訴期間之計算係以檢察官收受判決正
本之日期為準。
                                       書記官  呂慧娟
中    華    民    國   100    年    3     月    22    日